臺灣臺北地方法院民事判決
111年度簡上字第84號
上  訴  人  黃秋貴  

被  上訴人  黃碧桃  
            李冠緯  
上列當事人間請求侵權行為損害賠償事件，上訴人對於民國110
年10月14日本院臺北簡易庭110年度北簡字第8153號第一審判決
提起上訴，本院於民國111年6月29日言詞辯論終結，判決如下：
    主      文
上訴駁回。
第二審訴訟費用由上訴人負擔。
　　事實及理由
一、上訴人主張：上訴人於民國105年12月間，經被上訴人黃碧
    桃介紹而認識被上訴人李冠緯，被上訴人、訴外人王萬松、
    陳瑞美邀約前往中國北京參加北京燕郊經濟互助會（下稱燕
    郊互助會），並稱投資新臺幣（下同）20萬元保證每月領取
    2萬元，可領取3年，上訴人因而深信不疑，乃前往中國北京
    聽取說明會，嗣於106年1月12日自上訴人於台北富邦銀行桂
    林分行所開設帳戶（下稱上訴人富邦帳戶）提領20萬元，並
    於同年月23日中午在臺北火車站郵局將20萬元交付被上訴人
    ，被上訴人換匯後再轉送至燕郊互助會。然上訴人於交付後
    幾經催討，被上訴人均置之不理，足認被上訴人係詐欺而使
    上訴人交付款項。又被上訴人之上線王萬松、陳瑞美自知理
    虧，而於調解程序中同意分別給付上訴人6萬元、4萬5,000
    元，可見被上訴人應負共同侵權行為責任，爰依民法第184
    條第1項前段、第185條規定，請求被上訴人賠償損害等語。
二、被上訴人則以：被上訴人並沒有自上訴人收取任何款項，僅
    是協助上訴人匯錢給對方，上訴人如果不同意的話為何要投
    資，何來詐騙，且李冠緯亦不認識證人蔡季玲，也沒有碰過
    蔡季玲，其所述均無道理等語。
三、原審為上訴人敗訴之判決，上訴人不服提起上訴，上訴聲明
    ：㈠原判決廢棄、㈡被上訴人應連帶給付上訴人20萬元，及自
    起訴狀繕本送達翌日起至清償日止，按週年利率百分之5計
    算之利息。被上訴人答辯聲明：上訴駁回。
四、本院得心證之理由
㈠、依上訴人提出其富邦帳戶之存摺（見原審卷第17至21頁），
    可知於106年1月12日有自該帳戶領取現金20萬元，然該日距
    離上訴人所主張之交付日即106年1月23日尚有一段時日，且
    被上訴人抗辯其沒有拿上訴人的錢，僅是協助上訴人將款項
    匯給對方，則仍應綜合其他證據判斷上訴人是否因被上訴人
    施以詐術陷於錯誤，而交付被上訴人20萬元。
㈡、蔡季玲證稱：上訴人是我多年朋友，我看過被上訴人各一次
    ，但跟被上訴人不熟，上訴人曾經約我在館前路麥當勞，到
    現場我就看到黃碧桃拿手機在說北京的房子怎樣怎樣，就說
    上訴人投了20萬元，要我也拿20萬元出來，後來有告訴我投
    資的過程，我覺得他們很像詐騙，第二次的時候上訴人說要
    去烏來的會場泡溫泉，我去的時候有看到一個說明會，李冠
    緯跟我說上訴人投了20萬，你也要投資，我就當場跟他說不
    要再騙人了，後來回去我罵了上訴人，說這個是騙人的你還
    相信，再來又認識了王萬松及他的太太，上訴人又拿了20萬
    元給王萬松，我沒有親眼看到上訴人分別拿20萬元給被上訴
    人及王萬松，我是聽上訴人講的我才知道等語（見本院卷第
    103至104頁），可知上訴人有向蔡季玲表示其曾交付各20萬
    元給被上訴人及王萬松，亦曾與被上訴人碰面，然其僅係因
    其主觀上認知被上訴人之行為類似詐騙，但其就兩造之交涉
    過程並未全程實際參與，實難逕以其證述認定上訴人確實有
    因受被上訴人詐欺而交付被上訴人20萬元。
㈢、至於上訴人雖以本院110年度北司簡調字第457號調解筆錄、1
    10年度司促字第4854號支付命令暨確定證明書（見本院卷第
    19至23頁），主張王萬松、陳瑞美既已承認應給付上訴人款
    項，故被上訴人亦應負責等語，然由前開證據僅能知悉王萬
    松、陳瑞美係因自認為對於上訴人積欠債務而於上訴人對其
    聲請核發支付命令後，於調解程序中表明欲分期給付上訴人
    款項，惟被上訴人並非該調解筆錄上所列載之當事人，亦難
    以從該調解筆錄上知悉被上訴人有何詐欺上訴人之侵權行為
    ，則尚難單以該調解筆錄認定被上訴人對於上訴人有何給付
    義務存在。
㈣、從而，依卷內證據及本院依職權所調取之臺灣臺北地方檢察
    署110年度偵字第2154號詐欺案件全卷之資料，無法證明被
    上訴人有施以詐術使上訴人陷於錯誤，因而交付被上訴人20
    萬元之事實存在，則上訴人請求被上訴人給付20萬元，應屬
    無據。
五、綜上所述，上訴人依民法第184條第1項前段、第185條規定
    ，請求被上訴人給付20萬元及自起訴狀繕本送達翌日起至清
    償日止按週年利率百分之5計算之利息，為無理由，不予准
    許。原審為上訴人敗訴之判決，應屬適當。上訴意旨指摘原
    判決為不當，求予廢棄改判，為無理由，自應予以駁回。
六、至於上訴人雖請求調閱被上訴人是否有將匯款的錢放在自己
    的口袋裡面（見本院卷第152頁），然其並未具體敘明調查
    證據之方法及待證事實，實無調查之必要。另本件事證已臻
    明確，兩造其餘攻擊防禦方法，經核與判決結果不生影響，
    爰不予一一論列，附此敘明。
七、據上論結，本件上訴為無理由。依民事訴訟法第436條之1第
    3項、第449條第1項、第463條、第78條，判決如主文。
中　　華　　民　　國　　111 　年　　 7　　月　　 20 　日
                  民事第四庭  審判長法  官  蔡政哲
                                    法  官  李家慧
                                    法  官  林承歆
本件正本係照原本作成。
本判決不得上訴。　　
中　　華　　民　　國　　111 　年　　 7　　月　　 20 　日
                                    書記官  何嘉倫